臺灣高等法院花蓮分院刑事判決　　　　100年度上易字第127號
上　訴　人　臺灣花蓮地方法院檢察署檢察官
被　　　告　王陞凱
上列上訴人因被告妨害公務案件，不服臺灣花蓮地方法院100年
度易字第29號中華民國100年7月14日第一審判決（起訴案號：臺
灣花蓮地方法院檢察署99年度偵字第3213號），提起上訴，本院
判決如下：
    主  文
上訴駁回。
    理  由
一、臺灣花蓮地方法院檢察署檢察官在原審法院之公訴意旨略以
    ：被告王陞凱於民國99年6月25日凌晨0時27分許，在花蓮縣
    花蓮市○○路地○道（下稱中山地下道），知悉花蓮縣花蓮
    市公所清潔隊員即告訴人何映偉與鄭香松正在依法執行中山
    地下道清洗作業及封閉車道執行交通管制之公務，竟不顧鄭
    香松管制該處入口車輛暫停行駛之指揮，逕行駕駛車牌號碼
    5788-WB號自用小客車，自西往東方向行駛，行至中山地下
    道出口處時，為告訴人所攔停，並對其表示這樣很危險，被
    告遂心生不滿，基於妨害公務之犯意，徒手朝告訴人臉部揮
    拳2下，並自副駕駛座持鋁棒下車後，拉住告訴人衣領，其
    他在場之清潔隊員趕來勸架欲將2人分開，被告及告訴人因
    而重心不穩而雙雙倒地，致使告訴人受有頭臉部挫瘀傷、左
    手前臂擦傷及右膝挫瘀傷等傷害（傷害部分業經原審判決公
    訴不受理確定），被告即以此強暴方式妨害告訴人執行職務
    ，因認被告涉犯刑法第135條第1項之妨害公務罪嫌云云。
二、按被告以外之人於審判外之言詞或書面陳述，除法律有規定
    者外，不得作為證據。被告以外之人於審判外之陳述，雖不
    符刑事訴訟法第159條之1至第159條之4之規定，而經當事人
    於審判程序同意作為證據，法院審酌該言詞陳述或書面陳述
    作成時之情況，認為適當者，亦得為證據。當事人、代理人
    或辯護人於法院調查證據時，知有第159條第1項不得為證據
    之情形，而未於言詞辯論終結前聲明異議者，視為有前項之
    同意。被告以外之人於偵查中向檢察官所為之陳述，除顯有
    不可信之情況者外，得為證據，刑事訴訟法第159條第1項、
    第159條之5、第159條之1第2項分別定有明文。證人即告訴
    人何映偉、證人鄭香松、何秋吉、許紹晨及周昌明於檢察官
    偵查時依法訊問並命具結之證詞，經本院審酌其等於陳述時
    之外在環境及情形，並無顯有不可信之情況，從而其等此部
    分之證述，認有證據能力。又檢察官、被告對於本院據以認
    定事實之其餘供述證據、非供述證據，均未於言詞辯論終結
    前聲明異議，本院審酌該些證據作成時之情況，核無違法取
    證或其他瑕疵，認為以之作為證據為適當，是該些證據均有
    證據能力。
三、按犯罪事實應依證據認定之，無證據不得認定犯罪事實；又
    不能證明被告犯罪者，應諭知無罪之判決，刑事訴訟法第15
    4條第2項、第301條第1項分別定有明文。再事實之認定，應
    憑證據，如未能發現相當證據，或證據不足以證明，自不能
    以推測或擬制之方法，為裁判基礎（最高法院40年台上字第
    86號判例參照）。復按刑事訴訟法第161條第1項規定：檢察
    官就被告犯罪事實，應負舉證責任，並指出證明之方法。因
    此，檢察官對於起訴之犯罪事實，應負提出證據及說服之實
    質舉證責任。倘其所提出之證據，不足為被告有罪之積極證
    明，或其指出證明之方法，無從說服法院以形成被告有罪之
    心證，基於無罪推定之原則，自應為被告無罪判決之諭知（
    最高法院92年台上字第128號判例參照）。
四、公訴人認被告涉犯上開妨害公務罪嫌，無非係以被告於警詢
    及偵查中之供述、告訴人及證人鄭香松、何秋吉、許紹晨及
    周昌明於警詢及檢察官偵查中之證述，以及行政院衛生署花
    蓮醫院診斷證明書、現場照片等件，足認當時清潔隊員均身
    著反光背心、清潔隊車上亦有警示燈、告訴人並穿著反光背
    心執行交通管制，被告應當知悉告訴人為清潔隊員等情，為
    其主要論據。
五、訊據被告固不否認於上開時、地與告訴人因誤會發生衝突，
    並曾出手毆打告訴人，惟堅決否認有何妨害公務犯行，辯稱
    ：伊當時有喝酒，通過地下道時沒有人攔伊車，也沒有放什
    麼施工標誌，伊經過地下道途中有1台車在清洗東西，迨伊
    行駛至地下道口時，左手邊有4、5個人敲打伊車門，口氣不
    好的說：「我叫你停車，你為什麼不停車！」伊回說伊為什
    麼要停車？然後渠等就說伊喝酒，要拉伊車門，乃發生衝突
    ；渠等沒穿反光背心，也沒拿指揮棒，沒說是清潔隊員，也
    沒說渠等正在執行公務，伊根本不知渠等是公務人員等語。
    經查：
  (一)證人鄭香松於原審審理時到庭證稱：伊當時在中山地下道往
    慈濟之那端地下道口進行交通管制，當時伊有穿反光衣，手
    持指揮棒與對講機，該端僅有伊1人在場，沒有其他同仁，
    而該端面向地下道之右側車道前20至50公尺處有斜放擺設10
    餘個三角錐，將該車道圍起來，只開放左側車道通行，伊則
    站在三角錐後方進行交管，當時對向端已經將車輛放行，伊
    這端便攔停到2部車，沒注意到被告，結果被告之車輛很迅
    速從伊這端進入地下道，伊馬上呼叫對向管制人員，請他們
    小心一點，伊所站立之這端除了三角錐、三角錐上之反光片
    及伊身上之反光衣與指揮棒外，並無其他標示可讓來車駕駛
    人瞭解地下道正在施工，路口亦無工程車，工程車是在地下
    道裡面工作，伊所穿之反光衣上亦無「清潔隊」等字；而伊
    攔停上開2部車時，係站在三角錐後方，該2部車則停在三角
    錐前方，被告從伊所攔截之車輛左側超車後切往右側進入地
    下道，在超車之前，被告並不知道伊在那裡指揮交通，以及
    該處有擺設三角錐，所以被告才會從那邊衝過去等語（見原
    審卷第82至87頁），顯見被告於超車進入地下道之際，因前
    方已有2部車輛擋住地上擺放之三角錐與正進行交通管制之
    證人鄭香松，致被告視線所及無從發現前方正因從事清洗作
    業而進行交通管制，證人鄭香松亦未能及時攔阻，進而讓被
    告驅車進入系爭車行地下道，是被告所辯通過地下道時沒有
    人攔車，也沒有放什麼施工標誌乙節，當非杜撰文過之詞。
  (二)證人即告訴人何映偉於原審審理時在庭結稱：伊當時在國聯
    一路與中山路交岔口地下道這端進行交通管制，當時只有伊
    1人在該端進行交管，伊有穿反光衣，是救難時在穿的那種
    反光衣，整件都是橘色，上面沒有寫字，而該處還有警示燈
    跟三角錐，三角錐置於面向地下道之右側，將右側車道封閉
    ，且伊把伊私人車子停在該側車道上，該車並無任何標示足
    以識別是花蓮市公所之公務車，而伊這邊放行3、4台車過去
    後，收到鄭香松以無線電通知有車從另一端過來伊這端，後
    來被告之車輛就上來，伊便將被告之車輛攔住，並跟被告說
    前面的人有攔截，為何還要衝入地下道，伊與同事在工作，
    萬一出事情要扛責任等話，伊並未表明自己是執勤公務之人
    ，也沒有說清潔隊正在進行清潔工作，可能是被告意識不太
    清楚，以為伊在找麻煩，伊講沒幾句話，被告拳頭就過來了
    ，伊不清楚其他在地下道工作之同事身上穿什麼，當衝突發
    生時，在場勸架之人皆為清潔隊員等語（見原審卷第89至93
    頁），足見告訴人於攔停被告車輛時，並未告知被告，其為
    清潔隊員之身分，亦未告知該處正由清潔隊員執行清洗交管
    職務，再由其身上穿著及現場擺放之三角錐與掀起引擎蓋之
    自小客車等，亦無足使一般人能夠清楚辨識其身分為清潔隊
    員，且正在執行公務等情事。
  (三)雖證人何秋吉、周昌明於檢察官偵查時證稱：當時清潔隊員
    均有依規定穿反光背心等語（見偵卷第46頁），證人許紹晨
    於偵查時並證稱：伊有看到管制人員在現場管制，有放置閃
    紅燈之顯示器，也有穿反光背心等語（見偵卷第44頁），然
    觀之員警到場後蒐證所攝得之錄影畫面，以及被告所提供安
    裝在花蓮縣花蓮市○○路與國聯一路交岔路口監視錄影設備
    所拍攝案發當時之錄影畫面與翻拍照片所顯示，均僅見發生
    衝突當時及勸架人群中，只有告訴人1人身穿反光背心，其
    餘之人均未著反光背心等情明確（見原審卷第18至20、65至
    69頁），稽之證人何映偉於原審審理時亦證述：照片所示當
    時勸架之人均為清潔隊員等語，顯見除證人何映偉及鄭香松
    2位管制交通之人員外，其餘在地下道執行清洗公務之清潔
    隊員當時均未穿著反光背心，而證人何映偉、鄭香松所穿著
    之反光背心，其上並無標示渠等為市公所清潔隊員等足令一
    般人得知渠等為公務員身分之字樣；又依監視錄影畫面及現
    場照片觀之，現場並未擺放任何顯示係市公所清潔隊員正在
    執行清洗地下道公務之標示。
六、綜上所述，被告於通過系爭車行地下道前，並未查知證人鄭
    香松正進行交通管制，亦無從依現場擺設得知清潔隊員正在
    執行清洗地下道之公務，繼於通過車行地下道後遭告訴人何
    映偉等人攔停時，告訴人亦未表明其本身為清潔隊員及當時
    該車行地下道正由清潔隊員執行清洗公務，再就現場之擺設
    及清潔隊員之穿著等項，均無從使被告得知渠等為清潔隊員
    正在執行公務，則被告辯稱伊不知渠等為清潔隊員等語，應
    非虛妄。從而，即難認定被告有何妨害公務之故意與行為。
    原判決以公訴人所舉前開證據，並不足使法院達於通常一般
    之人均不致有所懷疑，而得確信被告已涉犯妨害公務犯行，
    因而就此部分為被告無罪諭知，認事用法，俱無違誤，且未
    違反論理及經驗法則，應予維持。檢察官以非必然之論述及
    未必對被告不利之證詞，恣意推認被告必有妨害公務之故意
    ，上訴指摘原判決不當，求予撤銷改判被告有罪云云，核無
    理由，應予駁回。
據上論斷，應依刑事訴訟法第368條，判決如主文。
本案經檢察官崔紀鎮到庭執行職務
中    華    民    國   100    年    10    月    19    日
                  刑事庭審判長法  官 謝志揚
                              法  官 林慶煙
                              法  官 張健河
以上正本證明與原本無異。
本件不得上訴。
中    華    民    國   100    年    10    月    19    日
                              書記官 徐文彬